【裁判字號】    90,訴,447
【裁判日期】    900619
【裁判案由】    殺人未遂等
【裁判全文】
臺灣臺北地方法院刑事判決                            九十年度訴字第四四七號
    公  訴  人  臺灣臺北地方法院檢察署檢察官
    被      告  乙○○
                吳啟孝
                江國棟
右列被告因殺人未遂案件，經檢察官提起公訴（九十年度偵字第四三九五號），本院
判決如左：
    主  文
乙○○殺人未遂，處有期徒刑伍年陸月。扣案之小武士刀壹把沒收。
    事  實
一、乙○○係址設台北市○○○路○段一號十四樓世界聯合通運有限公司（下稱聯合
    通運公司）之靠行車司機，因該靠行車與聯合通運公司有車資給付之爭執，乙○
    ○多次找聯合通運公司之總經理丙○○催討，均未獲置理，引發乙○○之不滿，
    於九十年三月六日清晨六時許，酒後藉酒力之壯膽，先購置小武士刀一把（非管
    制之刀械，容後敘述），藏放於腰間，並攜帶塑膠棍棒一支，於該日八時五十分
    左右，至聯合通運公司欲找丙○○理論，進入公司辦公室後，即不發一語，先以
    塑膠木棍毆打丙○○頭部乙下（未成傷），而為丙○○奪下木棍，乙○○竟惱羞
    成怒，頓萌生殺人之犯意，自腰間反握抽出該把小武士刀，朝丙○○臉瞼部砍殺
    ，丙○○迫於無奈，乃以右手臂隔擋，及伸手奪取該刀，致生面部、左小腿多處
    撕裂，右食指肌腱並因而斷裂等刀傷，右眼角膜因眼瞼之刀傷亦生磨損之結果。
    嗣乙○○因為丙○○壓制於地上，經公司同事報警當場查獲，並扣得其所有供殺
    人用之小武士刀一把。丙○○則經送醫急救，始倖免於難。
二、案經被害人丙○○訴由台灣台北地方法院檢察署檢察官偵查起訴。
    理  由
一、訊據被告乙○○坦承於右開時間酒後購買該把小武士刀，藏放於腰間，並攜帶塑
    膠棍棒一支，至聯合通運公司找告訴人丙○○尋釁，先以塑膠木棍毆打丙○○，
    因為丙○○奪下，竟自腰間抽出該把小武士刀之事實，但矢口否認有殺人之行為
    ，辯稱：因丙○○比伊高大，伊怕打不過丙○○，才攜帶該刀自衛，伊抽出該刀
    時，丙○○即衝過去搶刀，伊並未為砍殺丙○○之動作，丙○○身上所受之刀傷
    ，乃因搶刀所致云云。經查，被告自腰間反握抽出該把小武士刀後，即朝丙○○
    臉瞼部砍殺，丙○○迫於無奈，乃以右手臂隔擋，及伸手奪取該刀，致生面部、
    左小腿多處撕裂，右食指肌腱並因而斷裂等刀傷，右眼角膜因眼瞼之刀傷亦生磨
    損之結果，被告邊砍殺邊以台語說「給你死，給你死」、「全家給你死」，被告
    訴人壓制於地上後，猶稱「不要讓我起來，讓我起來，照樣殺你」等情，經告訴
    人於警訊及本院審理中指陳不移，並有驗傷診斷書附卷可稽，而目擊證人甲○○
    於本院審理中亦結證稱：「（被告）到告訴人面前，拿出棍子，沒有說什麼，正
    面就打告訴人，被告訴人搶下來，他就拿出藏在衣服內的小武士刀出來」、「他
    先拿棍子打過來，被搶下來之後，他又拿刀子出來，作勢要砍丙○○，丙○○才
    會去搶刀子」、「他（被告) 反握從腰際拿出刀，反握刀柄刺向丙○○，丙○○
    才衝過去搶刀子」、「他們就在地上扭打，丙○○將被告制住，勸他把刀子放下
    ，被告還是不願意把刀子放下」「（扭打過程中）他（被告）說要給告訴人死，
    要給告訴人全家死」等語（見本院九十年四月三十日訊問筆錄），而被告於警訊
    中且坦承「丙○○將我帶去之木棍（應係塑膠棍子）搶下，於是我就持預藏之尖
    刀朝丙○○之臉部砍過去」等語（見偵卷第五頁）；又該刀所遺留之血跡、現場
    地面之血跡與告訴人大腿血跡，經比對ＤＮＡ之ＳＴＲ型別相同，此經內政部警
    政署刑事警察局鑑驗無訛，有鑑驗書附卷可稽，又告訴人臉瞼部所受之傷，乃為
    該小武士刀所傷，此不僅經告訴人指陳在卷，亦經證人甲○○證述屬實；由上可
    知，告訴人之所以受傷，並非因於被告抽出該刀時，即衝過去搶刀而受傷，乃因
    被告反握抽出該刀朝告訴人面部砍去，告訴人情急以手臂抵擋，進而搶刀而受傷
    。次查，該把小武士刀鋒利無比，有該把小武士刀扣案為憑，倘手指稍一不慎碰
    觸，恐即將受傷害，遑論極盡脆弱之臉瞼部；苟被告攜帶該刀係為自衛，於棍棒
    遭告訴人奪下後，理應即停止尋釁行為，卻進而自腰間抽出該刀，且以反握刀柄
    方式，朝告訴人脆弱足以致命之臉瞼部砍去，並發出「要給你死」等話語，於被
    壓制後猶不罷休，顯現其傷害告訴人不成，竟惱羞成怒，所頓萌殺意之堅，用力
    之猛，灼然俱見。被告辯稱「其一抽出該刀，告訴人即衝過去搶刀，其並未有砍
    殺告訴人之動作，告訴人之所以受傷乃因搶刀所致云云」無非卸責之詞，不足採
    信，被告有殺人之犯意甚明。此外，復有現場血跡斑斑之照片數禎附卷可徵，事
    證明確，被告犯行堪以認定。
二、核被告所為，係犯刑法第二百七十一條第二項、第一項之殺人未遂罪。被告殺人
    行為為未遂，依法減輕其刑，故死刑減為無期徒刑或十五年以下，十二年以上有
    期徒刑，無期徒刑則減為七年以上有期徒刑，有期徒刑則減輕其刑二分之一。雖
    被告於本院審理中供稱：該日清晨六時許，其有飲下乙瓶「玉泉清酒」，於警局
    檢測時，酒精濃度達○．五六ＭＧ／Ｌ（參警訊筆錄），但被告亦供稱「（問：
    如何去的）從東湖坐公車去的，我知道地方，（問：是否仍很清醒）我知道地方
    ，所以可以坐車去」等語（見本院九十年四月十三日訊問筆錄），對於該把刀之
    來源供稱「我是在案發當天早上買的，我買完之後，我坐計程車去的」，可知被
    告斯時之精神狀態仍屬相當清醒，並未陷於精神耗弱之狀態，退步言之，縱被告
    之精神狀態較未飲酒時為差，但被告既係借酒力壯膽，仍屬原因自由之行為，不
    得主張減輕其刑，應予說明。爰審酌被告之品行，所用之方法、手段，告訴人受
    傷之程度，被告僅因些微財物細故，即為殺人之行為，嚴重影響社會治安，所生
    之危害重大，固不足取，但被告係一智識程度不高之人，因一時衝動而為偏差之
    處理財務糾紛行為，暨犯罪後之態度等一切情狀，茲量處如主文所示之刑，以示
    懲儆。扣案之小武士刀一把，係供殺人犯罪所用之物，且屬被告所有，此經其供
    陳在卷，併予宣告沒收。至扣案之塑膠棍棒一支，並非供殺人犯罪所用之物，自
    無庸為沒收之諭知，併此說明。
三、公訴人雖另認被告持有該把小武士刀，有觸犯槍砲彈藥刀械管制條例第十四條第
    三項之未經許可持有刀械罪嫌，但上開小武士刀經送往鑑定結果，認非屬槍砲彈
    藥刀械管制條例所列管之刀械，有台北市政府警察局北市警保字第九○二五四○
    七七○○號函附本院卷為證，此部分本應為無罪之諭知，但公訴人認此部分與上
    開論處被告殺人未遂行為部分，有牽連犯之裁判上一罪之關係，茲不另為無罪之
    諭知，附此敘明。
據上論斷，應依刑事訴訟法第二百九十九條第一項前段，刑法第二百七十一條第二項
、第一項、第二十六條前段、第三十八條第一項第二款，判決如主文。
本案經檢察官林淑玲到庭執行職務
中    華    民    國      九十        年      六      月    十九      日
                                      臺灣臺北地方法院刑事第四庭
                                          法  官  侯水深
右正本證明與原本無異。
如不服本判決，應於判決送達後十日內，向本院提出上訴狀。
                                          書記官  陳彥蕖
中    華    民    國  九十        年      六      月    十九      日
參考法條
刑法第二百七十一條
殺人者，處死刑、無期徒刑或十年以上有徒刑。
前項之未遂犯罰之。
預備犯第一項之罪者，處二年以下有期徒刑。


司法院資訊處製作；財團法人民間司法改革基金會備份。
